最高法院刑事判決　　　　　　　一○○年度台非字第二六二號
上　訴　人　最高法院檢察署檢察總長
被　　　告　王耀德
上列上訴人因被告違反毒品危害防制條例案件，對於台灣板橋地
方法院中華民國九十八年六月三十日確定判決（九十八年度訴字
第一八０一號，起訴案號：台灣板橋地方法院檢察署九十八年度
毒偵字第二四二二號），認為違背法令，提起非常上訴，本院判
決如下：
    主  文
原判決撤銷。
王耀德施用第一級毒品，處有期徒刑捌月；又施用第二級毒品，
處有期徒刑肆月。應執行有期徒刑拾月。
    理  由 
非常上訴理由稱：「一、按判決不適用法則或適用不當者，為違
背法令，刑事訴訟法第三百七十八條定有明文。又刑法第四十七
條第一項規定受徒刑之執行完畢，或一部之執行而赦免後，五年
以內故意再犯有期徒刑以上之罪者，為累犯，加重本刑至二分之
一。而事實審法院對被告有無累犯之事實，應否適用累犯規定，
屬法院認定事實與適用法律之基礎，自應依職權調查。另數罪併
罰案件之執行完畢，係指數罪定其應執行之刑，已將該應執行之
刑執行完畢而言；若其中一罪之有期徒刑先執行期滿，嗣依檢察
官聲請，法院裁定定其數罪之應執行之刑，則裁定前已先執行之
罪，因嗣後合併他罪定應執行之刑結果，檢察官所換發之執行指
揮書，係執行應執行刑，之前已執行之有期徒刑部分，僅應予扣
除而不能認為已執行完畢（最高法院九十八年度台非字第二六０
號判決參照）。二、查被告即受刑人王耀德前因施用毒品案件，
經台灣板橋地方法院九十五年度簡字第四一六七號判決判處有期
徒刑五月確定；又因施用毒品案件，經同法院九十六年度訴字第
一０三四號判決判處有期徒刑八月、五月，應執行有期徒刑十一
月確定。上開各罪再經同法院以九十六年度聲減字第五八二０號
裁定減刑為有期徒刑二月十五日、四月、二月十五日，並定應執
行刑為有期徒刑八月，雖於九十七年七月二十七日縮刑期滿執行
完畢。惟被告於九十六年二月二日另犯販賣第一級毒品罪，又經
台灣高等法院九十九年度上更(二)字第四二三號判決判處有期徒刑
四年六月，於一００年一月三日確定。復經台灣高等法院一００
年度聲字第一一六九號裁定將該販賣第一級毒品案與前開先執行
之兩件施用毒品案，再定應執行刑為有期徒刑五年二月（尚未執
行完畢），有上開裁定、台灣板橋地方法院檢察署一００年執更
字第一三五五號執行指揮書及全國刑案資料查註表在卷可稽。揆
諸上開說明，被告先前已執行之兩件施用毒品案部分，僅應予扣
除而不能認為已執行完畢。本件原判決認定被告於九十七年十二
月十七日犯下施用毒品案時，應不構成累犯。原判決未依職權查
明，逕認被告之上開兩件施用毒品案，已於九十七年七月二十七
日執刑完畢，而依累犯論科並加重其刑，顯有適用法則不當及應
調查之證據未予調查之違法。案經確定且對被告不利，爰依刑事
訴訟法第四百四十一條、第四百四十三條提起非常上訴，以資糾
正及救濟。」等語。
本院按判決不適用法則或適用不當者，為違背法令，刑事訴訟法
第三百七十八條定有明文。又被告有無累犯之事實，應否適用刑
法第四十七條規定加重其刑，為法院認定事實與適用法律之基礎
事項，倘被告不合累犯之要件，仍依累犯之規定加重其刑，致適
用法令違誤，而顯然於判決有影響，其判決為當然違背法令。又
數罪併罰案件之執行完畢，係指該數罪所定應執行之刑已執行完
畢而言。若數罪中之一罪已先予執行，嗣法院始依檢察官之聲請
，就該數罪裁定定其應執行之刑，則前已執行之刑，係檢察官執
行時予以扣除之問題，不能認為已執行完畢。本件被告王耀德前
因三次施用第一、二級毒品，經台灣板橋地方法院分別以九十六
年度訴字第一０三四號、九十五年度簡字第四一六七號刑事判決
，各判處有期徒刑八月、五月、五月，均已確定，上開各罪經同
法院以九十六年度聲減字第五八二０號裁定減刑為有期徒刑四月
、二月十五日、二月十五日，並定應執行刑為有期徒刑八月，雖
於九十七年七月二十七日縮刑期滿執行完畢。惟被告嗣於九十六
年二月二日另犯販賣第一級毒品未遂罪，經台灣高等法院以九十
九年度上更(二)字第四二三號判決判處有期徒刑四年六月確定，並
經該院於一００年四月二十八日以一００年度聲字第一一六九號
裁定就該販賣第一級毒品未遂案與前開先執行之兩件施用毒品案
，再定應執行刑為有期徒刑五年二月，經台灣板橋地方法院檢察
署檢察官以一００年執更字第一三五五號執行指揮書，扣除已執
行部分，執行殘餘刑期至一百十八年九月二十四日止（尚未執行
完畢），有上開各案判決書、裁定書、執行指揮書、執行案件資
料表、全國刑案資料查註表附卷可稽。揆諸上開說明，是被告於
九十七年十二月十七日下午某時，在新北市○○區○○街六十一
巷五十弄十二號二樓住處，先後分別犯本件施用第一級毒品海洛
因、第二級毒品甲基安非他命各一次之罪時，其先前已執行之兩
件施用毒品罪部分，僅應予扣除而不能認為已執行完畢，自無累
犯規定之適用。原確定判決誤以累犯規定加重其刑，自有適用法
則不當之違背法令。案經確定，且不利於被告。非常上訴意旨執
以指摘，洵有理由，應由本院將原判決撤銷，改判如主文第二項
所示之罪刑，以資救濟。
據上論結，應依刑事訴訟法第四百四十七條第一項第一款但書，
毒品危害防制條例第十條，刑法第十一條前段、第五十一條第五
款，判決如主文。
中    華    民    國  一○○  年    八    月  三十一  日
                      最高法院刑事第九庭
                          審判長法官  黃  一  鑫  
                                法官  張  春  福  
                                法官  林  勤  純  
                                法官  宋  明  中  
                                法官  王  居  財  
本件正本證明與原本無異
                                      書  記  官  
中    華    民    國  一○○  年    九    月    七    日
                                                      Ｅ


附錄：論罪科刑法條
毒品危害防制條例第十條
施用第一級毒品者，處六月以上五年以下有期徒刑。
施用第二級毒品者，處三年以下有期徒刑。